臺北高等行政法院判決　　　　　　　　　　　　　　九十二年度訴字第五三八一號
　　　　　　　　　　　　　　　.
　　原　　　告　甲○○
　　訴訟代理人　丁○○
　　被　　　告　經濟部
　　代　表　人　乙○○部長）.
　　訴訟代理人　丙○○
右當事人間因礦業法事件，原告不服行政院中華民國九十二年十月二日院臺訴字第○
九二○○九○四一九號訴願決定，提起行政訴訟。本院判決如左：
　　主　文
原告之訴駁回。
訴訟費用由原告負擔。
　　事  實
一、事實概要：原告領有臺濟採字第五─七八號礦業權，於民國九十一年五月二十一
    日申請變更以坐落宜蘭縣南澳鄉○○段旱八五─五地號、面積○點九八公頃之土
    地（下稱系爭土地）作為選、貯礦場，原核定同段六二─一地號土地，面積○點
    四一九六公頃之選、貯礦場註銷，被告以九十一年十二月十八日經授務字第○九
    一二○一二一二六○號函復原告，准予註銷坐落宜蘭縣南澳鄉○○段六二─一地
    號礦業用地，至申請核定系爭土地作為選、貯礦場部分，以系爭土地業經財政部
    國有財產局（下稱國產局）九十一年十二月九日台財產局接字第○九一○○三二
    八四九號函同意內政部營建署新生地開發局（下稱新開局）辦理使用規劃及變更
    編定，原告未能取得同意，倘有異議，得依行政程序法第一百零二條規定，於九
    十二年一月二十七日前與該局溝通，屆時如仍無法取得同意，將逕行註銷該申請
    案。惟原告仍於九十二年一月三日請求准予變更核定系爭土地作為選、貯礦場之
    礦業用地。被告礦務局則再於九十二年一月十日以礦局行二字第○九二○○○○
    一七四○號函復原告，仍請依前開被告函示說明辦理等語。迄九十二年三月四日
    ，被告即以經務字第○九二二○一○五九八○號函原告，以系爭土地為國有土地
    ，係屬公有地，土地管理機關國產局已先同意新開局辦理使用規劃及變更編定，
    原告未能取得土地管理機關同意，依礦業法第六十四條規定，所請核定系爭土地
    為礦業用地一案，應予不准。原告不服，提起訴願，遭決定駁回，遂提起本件行
    政訴訟。
二、兩造聲明：
  (一)原告聲明：訴願決定及原處分均撤銷，被告應准原告在系爭土地設定選、貯礦場。
  (二)被告聲明：駁回原告之訴。
三、兩造之爭點：
　(一)原告主張之理由：
    1.原告經營之「雄星採礦場」自七十二年一月二十日設定礦業權以來，即積極以
      籌備開發地下資源為己任，經依相關法定程序，由探礦至核頒被告台濟採字第
      五一七八號採礦執照及雄星採礦場等核准在案。而礦區開採本應有所配套，即
      選定必要之貯礦場使用。原告為選定貯礦場，曾向礦務局申請以與其礦區內Ａ
      區採礦場相連之系爭土地為貯礦場用地，惟經各單位前往勘查，以該地段尚未
      作妥堤防，恐有水患之虞，建議原告另覓其他適當地點。原告即另覓同段六十
      二之一地號原住民保留地，並辦妥土地審查與地目使用用途等核准在案。詎該
      保留地所有人黃守義，見該地號已變更用途通過，竟將該土地高價租與他人，
      原告只好放棄，要求換回舊案。嗣經各單住會勘系爭土地，系爭土地業經新建
      堤防完成，已無水患之虞，並登錄為國有同段八十五之五地號。
    2.原處分駁回原告之請求明顯欠周，雖國有土地由政府機關管理使用，百姓無權
      任意取得，惟該用地已無安全之虞，且會勘單位亦確認有必要使用系爭土地為
      貯選用地，參酌原告實際需用情形，及政府努力拼經濟、創造台灣之國際競爭
      力之本旨，自當以輔導傳統產業更具競爭力，使其自力更生，作核准與否之考
      量。
  (二)被告主張之理由：
    1.原告申請以系爭土地作為礦業用地乙案，經被告礦務局邀請土地管理機關國產
      局台灣北區辦事處宜蘭分處（函告不派員）、行政院環境保護署及宜蘭縣政府
      於九十一年七月九日實地會勘，嗣據國產局台灣北區辦事處宜蘭分處於九十一
      年十二月十一日以台財產北宜二字第○九一○○○九五四三號函復意見略以：
      「本案座落宜蘭縣南澳鄉○○段八五-五地號等國有土地業經財政部國有財產
      局九十一年十二月九日台財產局接第○九一○○九二八四九號函同意內政部營
      建署新生地開發局辦理使用規劃及變更編定」，故原告未能取得土地管理機關
      同意。被告乃於九十一年十二月十八日以經授務字第○九一二○一二一二六○
      號函再函告原告：「倘有異議，得依行政程序法第一百零二條規定，於九十二
      年一月二十七日以前與該局溝通，屆時如仍無法取得同意，將逕行註銷本案」
      。原告屆期仍無法取得該機關同意，被告遂依當礦業法第六十四條（九十二年
      十二月三十一日公布礦業法修正後為第四十三條）規定，以九十二年三月四日
      經授務字第○九二二○一○五九八○號行政處分書否准原告礦業用地申請。
    2.原告陳述前曾於八十三年間申請核定系爭土地為礦業用地，因未獲經核准，繼
      而申請宜蘭縣南澳鄉○○段六二－一地號土地獲准，惟因該六二－一號土地地
      主未同意租用，故再度申請核定系爭土地為礦業用地乙節，與本案核准與否並
      無關連。
    3.原告申請儲礦場、選礦場等礦業用地係屬財政部所管轄之國有公地，茲因該土
      地管理機關不同意將該地作為礦業使用，且經被告逕與土地管理機關溝通均無
      法取得同意，被告爰依礦業法第六十四條（修正後為第四十三條）第三項規定
      予以不准，依法並無不合。
　　理  由
一、被告代表人原為林義夫，嗣變更為乙○○，茲由其具狀聲明承受訴訟，核無不合
    ，應予准許。
二、按九十二年十二月三十一日修正前礦業法第六十條規定，礦業權者因該條所列情
    事之一，必要時得依法使用他人土地。又「依第六十條之規定使用他人土地之礦
    業權者，應備具施工計畫，附同圖說，礦區所在地在直轄市者，申請直轄市主管
    機關審查，就其必須使用之面積予以核定；在縣（市）者，申請經濟部審查核定
    ，並通知土地所有人及關係人。經濟部或直轄市主管機關為前項核定時，得先徵
    詢地政主管機關之意見。第一項之規定如土地為公有時，經濟部或直轄市主管機
    關於核定前，應徵求該土地主管機關之同意。」復為九十二年十二月三十一日修
    正前同法第六十四條所明定（現行法規定在同法第四十三條）。是以，規劃作為
    礦業用地之土地如為公有，該土地之主管機關表示同意土地用為礦業用地，乃被
    告於核定前必需具備之要件。
三、系爭土地自九十一年五月二十一日原告申請核定用為選、貯礦場，迄被告否准其
    請求之期間，其主管機關乃屬國產局，又迄被告否准原告請求前，原告始終未能
    獲得國產局同意以該土地為選、貯礦場，此為兩造所不爭執，且有國產局臺灣北
    區辦事處宜蘭分處九十一年十二月十一日台財產北宜二字第○九一○○○九五四
    三號函一紙附於訴願卷內可憑。原告既未能取得土地管理機關國產局之同意，被
    告依修正前礦業法第六十四條規定，否准其請求，即無不當。
四、綜上所述，本件被告以原告未能取得系爭土地當時之管理機關國產局之同意，乃
    依礦業法第六十四條規定，否准原告申請核定系爭土地為礦業用地，並無不合。
    原告仍執前詞及個人主觀之見解，訴請撤銷原處分與訴願決定並請求被告應准原
    告在系爭土地設定選、貯礦場之處分，為無理由，應予駁回。至兩造其餘攻防方
    法均於本件判斷不生影響，爰不一一贅述，附此敘明。
五、據上論結，本件原告之訴為無理由，爰依行政訴訟法第九十八條第三項前段，判
    決如主文。
中　　華　　民　　國　　九十三　　　年　　　十　二　　　月　　　七　　　日
                                  臺北高等行政法院  第七庭
                                            審判長  法  官　鄭小康
      　　　　　　　　　　　　　　　　　　　　      法　官　林金本
      　　　　　　　　　　　　　　　　　　　　      法　官　黃秋鴻
右為正本係照原本作成。
如不服本判決，應於送達後二十日內，向本院提出上訴狀並表明上訴理由，如於本判
決宣示後送達前提起上訴者，應於判決送達後二十日內補提上訴理由書（須按他造人
數附繕本）。
中　　華　　民　　國　　九十三　　　年　　　十　二　　　月　　　七　　　日
                                                    書記官  張靜怡
